臺灣新竹地方法院民事判決  
111年度建字第7號
原      告  陳文漢  

被      告  秀龍營造有限公司

法定代理人  林合淞  

上列當事人間返還工程款等事件，本院於民國111年10月27日言
詞辯論終結，判決如下：
    主  文
被告應給付原告新臺幣壹佰陸拾萬參仟伍佰零玖元，及自民國一
一一年十月八日起至清償日止，按年息百分之五計算之利息。
訴訟費用由被告負擔。
本判決於原告供擔保新臺幣伍拾參萬伍仟元後，得假執行。但被
告如以新臺幣壹佰陸拾萬參仟伍佰零玖元為原告預供擔保後，得
免為假執行。
    事實及理由
壹、程序事項
一、按訴狀送達後，原告不得將原訴變更或追加他訴，但請求之
    基礎事實同一者、擴張或減縮應受判決事項之聲明、不甚礙
    被告之防禦及訴訟之終結者者，不在此限，民事訴訟法第25
    5條第1項第2款、第3款、第7款定有明文。原告起訴時原聲
    明：⑴被告應給付原告新臺幣（下同）711,234元，及自民國
    109年4月10日起至清償日止，按年息5%計算之利息。⑵被告
    應給付原告78,202元，及自109年1月18日起至清償日止，按
    年息5%計算之利息。⑶被告應賠償原告施工瑕疵等費用及減
    少原告應付之工程款。⑷被告應續行施工，或給付原告自行
    僱工之工程費。⑸訴訟費用由被告負擔。⑹願供擔保，請准宣
    告假執行（卷第13頁）。迭經原告變更聲明，最終聲明為：
    ⑴被告應給付原告1,603,509元，及自變更意旨狀送達被告翌
    日起至清償日止，按年息5%計算之利息。⑵訴訟費用由被告
    負擔。⑶願供擔保，請准宣告假執行（卷第287、401-402頁
    ）。核與前引規定無違，應予准許。
二、被告經合法通知，未於言詞辯論期日到場，核無民事訴訟法
    第386條所列各款情形，爰依原告聲請由其一造辯論而為判
    決。
貳、實體事項　　
一、原告起訴主張：
㈠、兩造於107年4月30日簽訂工程合約書，約定由被告承攬坐落
    新竹縣竹北市中正西路之透天店舖住宅新建工程（工程名稱
    ：新國段452-3新建工程）（下稱系爭工程），施工項目、
    數量、單價如【附表二】所示，合約總價13,883,025元（卷
    第67-95頁）。
㈡、詎被告有如【附表一】所示之溢領工程款、未返還代墊款及
    施作瑕疵等情形，茲說明如下：
　⒈工程期間被告因資金調度問題，商請原告先給付工程款，原
    告善意配合，兩造於109年4月結算工程款時，原告發現被告
    溢領如附表一編號1-1至1-7所示之工程款共計1,160,877元
    ，此有附表一編號1-1至1-7所示工程估價單、LINE對話截圖
    、平面圖、應收帳款對帳單、工程缺失單、同意扣款聲明書
    、請款單等件可憑（卷第301-369頁），故被告應返還溢領
    工程款1,160,877元。
　⒉109年春節前夕，被告請油漆業者先與原告進行工程驗收及請
    款，原告因而支付如附表一編號2所示之油漆尾款及保留款7
    8,202元，此有附表一編號2所示之簽收單、LINE對話截圖可
    證（卷第371-373頁），被告應返還原告油漆尾款代墊款78,
    202元。
  ⒊被告施作系爭工程有如附表一編號3-1至3-5所示之瑕疵，有
    社團法人新竹市建築師公會竹市建師鑑字第111019號鑑定報
    告書、瑕疵照片、LINE對話截圖足憑（卷第250-251、375-3
    95頁），被告應按鑑定報告賠償原告如附表一編號3-1至3-5
    所示金額，共計364,430元。
㈢、綜上，被告應返還溢領工程款1,160,877元、代墊油漆款78,2
    02元及賠償原告364,430元，共計1,603,509元。爰依兩造間
    工程合約提起本件訴訟，並聲明：如程序事項變更後聲明。
二、被告經合法通知，未於言詞辯論期日到場，亦未提出書狀作
    何聲明或陳述。
三、本院之判斷：
㈠、按「當事人對於他造主張之事實，於言詞辯論時不爭執者，
    視同自認。但因他項陳述可認為爭執者，不在此限。」「當
    事人對於他造主張之事實，已於相當時期受合法之通知，而
    於言詞辯論期日不到場，亦未提出準備書狀爭執者，準用第
    1項之規定。」民事訴訟法第280條第1項、第3項前段分有明
    文。
㈡、原告主張兩造間於107年4月30日訂有工程合約，被告承攬系
    爭工程，被告應施工項目、數量、單價如【附表二】所示，
    業據原告提出工程合約書在卷（含契約條款、施工項目、數
    量、單價、合約補充條款、建材表、預拌混凝土檢驗標準與
    規範、各樓層平面圖等）（卷第67-95頁），且蓋有被告公
    司大小章及騎縫章，堪信真正。是以，被告即負有依工程合
    約履行之義務。
㈢、按「承攬人完成工作，應使其具備約定之品質及無減少或滅
    失價值或不適於通常或約定使用之瑕疵。」「工作有瑕疵者
    ，定作人得定相當期限，請求承攬人修補之。承攬人不於前
    項期限內修補者，定作人得自行修補，並得向承攬人請求償
    還修補必要之費用。」「承攬人不於前條第1項所定期限內
    修補瑕疵，或依前條第3項之規定拒絕修補或其瑕疵不能修
    補者，定作人得解除契約或請求減少報酬。」「因可歸責於
    承攬人之事由，致工作發生瑕疵者，定作人除依前二條之規
    定，請求修補或解除契約，或請求減少報酬外，並得請求損
    害賠償。」民法第492條、第493條第1項、第2項、第494條
    前段、第495條第1項分有明文。再者，「無法律上之原因而
    受利益，致他人受損害者，應返還其利益。」民法第179條
    前段亦規定甚明。
㈣、本院茲就原告【附表一】之主張審認如下：
  ⒈【1-1】被告開立之109年4月估價單載明「已請」金額為3,55
    0,420元；109年4月「結算」金額僅2,958,718元，確有溢收
    ，被告於LINE對話中亦自承「加上水電扣款應該有剩餘」等
    語（卷第301-315頁），原告自承被告已先歸還50,000元，
    堪信原告仍有溢付工程款541,702元（計算式：3,550,420－2
    ,958,718－50,000＝541,702）。
  ⒉【1-2】被告已請款衛浴管理費30,695元，但因管理不佳，故
    被告於LINE對話中自承「陳先生你好：此次衛浴設備採購金
    額未能滿意實在感到抱歉！所以衛浴設備這項目將不收取管
    理費，義務協助處理。」等語（卷第317-319頁），堪信原
    告有溢付衛浴管理費30,695元。
  ⒊【1-3】依工程合約書所附平面圖，有標示被告應施作之門、
    窗位置及代號，然因工程變更而減少施作3樘門、4樘窗（即
    附表二編號29、45、46、49、54、55、56），此情於本院會
    同鑑定人新竹市建築師公會現場履勘時，已依平面圖一一確
    認現場不存在上述7樘門窗，堪信原告有溢付門窗工程款186
    ,500元。
  ⒋【1-4】被告於LINE對話中表示「燈可退2個」，原告則回以
    「2支喔，我先請他們拆下來，放天井處」等語，核至燈具
    供應商即訴外人麟亞企業有限公司之對帳單，LED4尺*2防水
    防塵燈具每個800元（卷第351-353頁），堪信原告有溢付燈
    具費用1,600元。
  ⒌【1-5】訴外人東緯水電工程行承攬被告轉包之系爭工程水電
    部分，因電燈控制盒孔未依設計圖面施作，經清點後，少做
    75個電燈控制盒孔，依每個3,500元計算，此有兩造及東緯
    水電工程行會同驗收並簽名之工程結算驗收證明書、東緯水
    電工程行簽章之工程扣款聲明書可稽（卷第355-357頁），
    堪信原告有溢付電燈控制盒孔工程款262,500元。
  ⒍【1-6】訴外人東緯水電工程行承攬被告轉包之系爭工程水電
    部分，因三方會同進行工程變更討論，將原設計之電熱水爐
    ，變更為中央瓦斯鍋爐。中央瓦斯鍋爐工程費用另行報價且
    原告已付清，故電熱水爐管線工程連工帶料每座3,500元、
    共17座，應由被告退還原告，此有兩造及東緯水電工程行簽
    名之工程結算驗收證明書、東緯水電工程行簽章之工程扣款
    聲明書可稽（卷第359-361頁），堪信原告有溢付原設計之
    電熱水爐工程款59,500元。
  ⒎【1-7】本件透天店舖住宅建物，一側鄰房為全家便利商店、
    另一側鄰房為渣打銀行。系爭工程中關於防水工程，被告估
    價單第26項外牆防水工程，原告已給付272,750元，原告並
    無為鄰房全家便利商店施作防水義務，而被告自行承諾為鄰
    房全家便利商店施作「女兒牆防水打底粉刷」及「地板女兒
    牆交界處防水」，向原告請款78,380元（卷第363-365頁）
    ，不在工程合約範圍內，堪認原告得請求返還。
  ⒏【2】油漆師傅林清和、蕭文海承攬被告轉包之系爭工程油漆
    部分，本應向被告請款，但直接向原告收取尾款49,581元及
    保留款28,621元，此有林清和、蕭文海之簽收單可據。亦核
    與被告LINE對話中向原告表示「油漆不要多給錢，我這還有
    些油漆扣款要扣除」等語（卷第371-373頁）大致相符，堪
    信原告有代墊油漆款78,202元。
  ⒐【3-1至3-5】原告主張被告施工有瑕疵，包括：①壁磚、地磚
    未依合約書約定之品牌「冠軍磁磚或白馬磁磚」，而以劣質
    壁磚地磚代替；②天花板、樑、柱平頂處，未泥作粉光、粉
    刷；③大門柱凹陷不平整；④一樓鐵捲門未施作外部開關；⑤
    後陽台門框泥作未施作等。經本院囑託鑑定人新竹市建築師
    公會鑑定結果，原告所指瑕疵確實存在，①之價差96,880元
    ；②應扣款221,550元；③修復費用18,000元；④施作金額18,0
    00元；⑤施作金額10,000元（以上合計364,430元），有鑑定
    報告書可稽。前經原告催告被告修補瑕疵未獲置理，是以原
    告請求減少報酬及損害賠償共364,430元，洵屬有據。
㈤、綜上，原告依兩造間工程合約；前引民法第492條、第493條
    第1項、第2項、第494條前段、第495條第1項、第179條前段
    規定；及兩造間於LINE對話中之約定，請求被告給付1,603,
    509元，為有理由，應予准許。
㈥、按給付有確定期限者，債務人自期限屆滿時起，負遲延責任
    。給付無確定期限者，債務人於債權人得請求給付時，經其
    催告而未為給付，自受催告時起，負遲延責任。其經債權人
    起訴而送達訴狀，或依督促程序送達支付命令，或為其他相
    類之行為者，與催告有同一之效力，民法第229條第1項及第
    2項定有明文。又遲延之債務，以支付金錢為標的者，債權
    人得請求依法定利率計算之遲延利息，但約定利率較高者，
    仍從其約定利率，應付利息之債務，其利率未經約定，亦無
    法律可據者，週年利率為5%，民法第233條第1項及第203條
    亦有明文。查本件給付並無確定期限，亦無約定遲延利息之
    利率，被告係於111年2月8日收受起訴狀繕本（卷第195頁）
    ，斯時原告部分聲明之金額尚未確定，迨至原告111年9月28
    日變更意旨狀始告確定，是原告請求自變更意旨狀送達被告
    翌日即111年10月8日（卷第273頁）起至清償日止，按年息5
    %計算之法定遲延利息，核無不合，應予准許。
四、原告陳明願供擔保請准宣告假執行，核無不合，爰酌定相當
    之擔保金額准許之。另依民事訴訟法第392條第2項，職權為
    被告酌定相當之擔保後，併宣告得免為假執行。　　
五、本件判決基礎已臻明確，兩造其餘攻擊防禦方法及訴訟資料
    ，核與判決結果不生影響，爰不一一論述。
六、訴訟費用負擔之依據：民事訴訟法第78條。　　
中　　華　　民　　國　　111 　年　　11　　月　　17　　日
                  民事第二庭    法　官　陳麗芬
以上正本係照原本作成。
如對本判決上訴，須於判決送達後20日內向本院提出上訴狀。如
委任律師提起上訴者，應一併繳納上訴審裁判費。
中　　華　　民　　國　　111 　年　　11　　月　　17　　日
                                書記官　曾煜智
附表一：原告請求被告給付1,603,509元之項目、金額、證據列 
         表（即卷第287-291頁）。　　　　　　　
附表二：工程合約書之估價單（即卷第73-77頁）